【裁判字號】    99,聲判,73
【裁判日期】    990824
【裁判案由】    聲請交付審判
【裁判全文】
臺灣高雄地方法院刑事裁定              99年度聲判字第73號
聲  請  人  丙○○
代  理  人  任進福律師
被      告  甲○○
            戊○○
            乙○○
            丁○○
上列聲請人因告訴被告詐欺、偽造文書等案件，不服臺灣高等法
院高雄分院檢察署檢察長於民國99年6 月24日駁回聲請再議之處
分（99年度上聲議字第1151號），聲請交付審判，本院裁定如下
：
    主  文
聲請駁回。
    理  由
一、聲請意旨略以：
  (一)被告乙○○於民國94年間至95年10月間，擔任臺灣銀行苓雅
    分行之經理；被告丁○○、戊○○分別於94年初至8 月間、
    94年8 月間至97年間為苓雅分行本件貸款前後催收承辦人；
    被告甲○○於95年間擔任經理；案外人林明新於86、87年間
    為催收承辦人。緣聲請人即告訴人丙○○之胞兄之長子即本
    件貸款人狄笙有限公司負責人陳世和於85年間，向苓雅分行
    借貸新臺幣（下同）300 萬元，並利用其祖父即聲請人之父
    陳梨（業於87年11月間過世，聲請人為法定繼承人，未辦理
    拋棄繼承）在臥病在床，不知情之情形下簽下擔任文件而擔
    任連帶保證人，嗣因狄笙有限公司經營不善，陳世和之母即
    聲請人之大嫂陳顏月卿於86、87年間乃委請聲請人向苓雅分
    行申請由陳顏月卿代償並承受債權，經催收承辦人林明新通
    知總行准其申請，且先還本金，再還一般利息，免繳違約金
    、逾期利息，聲請人乃自87年6 月17日起陸續清償本金，至
    91年1 月22日止，餘額僅剩444,539 元，每次還款時林明新
    都會交付電腦列印載有還本金額、餘額之繳款收據給聲請人
    ，同時依約在業務上製作之狄笙有限公司逾期放款難以催收
    取得款項及載有對內債權、對外債權金額明細為一致之記載
    。被告丁○○接任林明新後，與被告乙○○卻要求聲請人還
    款200 萬元，經聲請人提出案外人林明新出具之收據，證明
    聲請人僅欠本金444,539 元，被告丁○○於94年7 月13日始
    承認本金僅欠444,539 元，並計算尚欠利息72萬元，要求聲
    請人爾後先償還利息。聲請人為止紛爭，乃依被告丁○○、
    乙○○建議，由聲請人提出被告丁○○草擬之最優惠利率申
    請書。被告乙○○於94年7 月14日又以無權核給最優惠利率
    ，寫信向聲請人道歉，聲請人知利率難降，遂要求利息72萬
    元先繳27萬元，餘款45萬元隔三個月再繳，經被告乙○○同
    意後，聲請人即於94年7 月25日匯給27萬元，詎被告乙○○
    、丁○○竟僅在明細表上記載59,922元本金，短列20萬元，
    顯有侵占、偽造文書罪嫌，偵查檢察官未能細察上情，卻以
    聲請人未提出最優惠利率申請，故無法證明本金非444,539
    元，顯有誤會。
  (二)聲請人復委由配偶黃薇蓁代為處理狄笙有限公司債務，黃薇
    蓁復委託代書曾榆雅向接任承辦人即被告戊○○接洽還款事
    宜，被告戊○○於95年2 月17日傳真歷次還款明細，其中上
    開還款27萬元先抵執行費10,078元，其餘還利息259,922 元
    在電話中告知本金餘額為444,539 元，利息486,293 元，經
    曾榆雅抄寫紀錄。被告戊○○所辯告知曾榆雅上開金額係優
    惠還款金額，不僅與事理不符，亦違背經驗法則，檢察官遽
    以採信，顯有未洽。
  (三)聲請人於95年底前，多次當面告知被告甲○○此事，被告4
    人竟共同利用不實債權金額向法院聲請拍賣抵押物，並向法
    院請求給付1341,420元、利息386,882 元，顯見渠等詐欺犯
    嫌甚明。聲請人曾於96年4 月4 日在苓雅分行與被告戊○○
    、甲○○對質，當場揭穿渠等陰謀，被告甲○○向聲請人道
    歉，卻仍列本金餘額134 萬餘元。聲請人之所以付款172 萬
    餘元，係因恐土地被法院拍賣，始無奈為之，偵查檢察官以
    聲請人係同意還款，顯有未洽。
  (四)案外人林明新製作之明細表與聲請人所述餘額相符及聲請人
    於87年間提出申請書既經總行同意等情，既為被告4 人所不
    爭執，可見證人即臺灣銀行總行管理部初級專員戴嘉文所證
    情節與事實不符，證人陳尾吉所證轉催收之帳款分為內、外
    帳二部分，苓雅分行未將外帳之數額另行計算，待客戶打算
    還款、或法院強制執行時，才將金額算清楚之記載方式是苓
    雅分行之通案之語，乃係偏頗被告4 人之臆測之詞，均不可
    採。偵查檢察官未能詳查，遽以採信，自有違背論理與經驗
    法則。
  (五)被告甲○○、戊○○、乙○○、丁○○顯均已涉犯刑法339
    條第1 項詐欺取財罪嫌，及同法第215 條業務登載不實罪嫌
    ，因認原不起訴處分及駁回再議處分不當，爰依法聲請准予
    交付審判云云。
二、按聲請人不服上級法院檢察署檢察長認再議為無理由而駁回
    之處分者，得於接受處分書後10日內委任律師提出理由狀，
    向該管第一審法院聲請交付審判；法院認為交付審判之聲請
    不合法或無理由者，應駁回之，刑事訴訟法第258 條之1 、
    第258 條之3 第2 項前段分別定有明文。又依法院訴訟當事
    人在途期間標準所定住所臺南市至本院之在途期間為6 日，
    此觀該標準第3 條之規定自明。查聲請人以被告等人均涉犯
    偽造文書等罪嫌，向臺灣高雄地方法院檢察署檢察官提出告
    訴，經該署檢察官以98年度偵字第14461 號為不起訴處分後
    ，聲請人不服而聲請再議，亦經臺灣高等法院高雄分院檢察
    署檢察長認再議為無理由，以99年度上聲議字第1151號處分
    書駁回再議，聲請人於99年6 月25日收受處分書，並於同年
    7 月6 日向本院聲請交付審判，此經本院調取臺灣高雄地方
    法院檢察署98年度偵字第14461 號偵查卷宗全卷核對無誤（
    送達證書見該卷第44頁），並有刑事交付審判聲請狀上本院
    收文章所示日期可憑（見本院99年度聲判字第73號卷宗第1
    頁），係在上開10日及6 日合計16日之期限內，是聲請人聲
    請交付審判合於法定程序要件，合先敘明。
三、又按刑事訴訟法第258 條之1 規定聲請人得向法院聲請交付
    審判，係對於「檢察官不起訴或緩起訴裁量權」制衡之一種
    外部監督機制，法院僅就檢察官所為不起訴或緩起訴之處分
    是否正確加以審查，以防止檢察機關濫權；依此立法精神，
    同法第258 條第3 項規定法院審查聲請交付審判案件時「得
    為必要之調查」，其調查證據之範圍，自應以偵查中曾顯現
    之證據為限，不可就聲請人新提出之證據再為調查，亦不可
    蒐集偵查卷以外之證據。除認為不起訴處分書所載理由違背
    經驗法則、論理法則或其他證據法則，否則不宜率予裁定交
    付審判。且法院裁定交付審判，即如同檢察官提起公訴使案
    件進入審判程序，是法院裁定交付審判之前提，必須偵查卷
    內所存證據已符合刑事訴訟法第251 條第1 項所定「足認被
    告有犯罪嫌疑」之檢察官應提起公訴之情形，亦即該案件已
    經跨越起訴門檻；否則，縱或法院對於檢察官所認定之基礎
    事實有不同判斷，但如該案件仍須另行蒐證偵查始能判斷應
    否交付審判者，因交付審判審查制度並無如同再議救濟制度
    得為發回原檢察官續行偵查之設計，法院仍應依同法第258
    條之3 第2 項前段規定，以聲請無理由裁定駁回，合先敘明
    。又法院於審查交付審判之聲請有無理由時，除認為告訴人
    所指摘不利被告之事證未經檢察機關詳為調查或斟酌，或不
    起訴處分書所載理由違背經驗法則、論理法則或其他證據法
    則者外，不宜率予交付審判（法院辦理刑事訴訟案件應行注
    意事項第118 項參照）。至上開所謂告訴人所指摘不利被告
    之事證未經檢察機關詳為調查，係指告訴人所提出請求調查
    之證據，檢察官未予調查，且若經調查，即足以動搖原偵查
    檢察官事實之認定及處分之決定，倘調查結果，尚不足以動
    搖原事實之認定及處分之決定者，仍不能率予交付審判。
四、經查：
  (一)聲請人原告訴意旨略以：被告甲○○在址設高雄市○○○路
    261 號之臺灣銀行苓雅分行，擔任分行經理；被告戊○○為
    初級襄理；被告乙○○為前任經理；被告丁○○為高級辦事
    員。緣狄笙有限公司負責人即聲請人丙○○之姪子陳世和於
    86年間，向苓雅分行借貸300 萬元，並以其祖父即聲請人之
    父陳梨為連帶保證人，惟陳世和取得貸放款項後，未清償本
    息，苓雅分行遂轉向陳梨催討。嗣聲請人於87年間，受陳世
    和之母親陳顏月卿請託而代償上開借款，與苓雅分行達成協
    議，雙方同意就還款之金額先抵充欠款本金，以減少利息負
    擔，且聲請人並依約自87年間至91年間，共繳交近10次之借
    款本金予苓雅分行，迄91年1 月22日經被告4 人確認聲請人
    所欠本金餘額為444,539 元，且欠款利息算至94年7 月間，
    亦僅餘67萬元左右。然被告4 人竟共同基於意圖為自己不法
    所有之詐欺及明知為不實之事項而登載於其業務上所製作文
    書之偽造文書犯意聯絡，先將欠款餘額為「1,341,420 元」
    之不實事項，登載於其4 人業務上所製作之「臺灣銀行催收
    款項帳（Ａ）」之會計報表內，推由被告乙○○出面，以被
    告甲○○、戊○○之名義，撰寫民事強制執行聲請狀，並提
    出該登載不實之會計報表，向本院聲請對連帶保證人陳梨之
    財產為強制執行，致本院以94年度拍字第951 號裁定准許依
    被告4 人所主張之數額為強制執行，使聲請人需溢繳896,88
    1 元（1,341,420 －444,539 ＝896,881 ）之款項。因認被
    告4 人共同涉犯刑法339 條第1 項詐欺取財罪嫌及同法第21
    5 條業務登載不實罪嫌。
  (二)臺灣高雄地方法院檢察署檢察官以98年度偵字第14461 號偵
    查終結後認為：
  1.訊據被告4 人均否認有何詐欺、偽造文書犯行，辯稱：聲請
    人所積欠之本金餘額確為1,341,420 元無誤。被告乙○○另
    辯稱：伊給聲請人之書信中，說每個月還款3 萬元，只要16
    個月即可清償完畢，指的是聲請人自己提出之還款方案，書
    信中提到每月差額1,000 元，是指總行規定利率與聲請人所
    要求利率相差1,000 元，這不是伊能決定的等語。辯護人之
    辯護意旨則略以：本事件純屬誤解，因一般銀行辦理貸款程
    序上，若客戶因逾期未還款，被銀行列為催收戶時，依照財
    政部所訂定之「銀行資產評估損失準備提列逾期放款催收款
    呆帳處理辦法」第10條、及「國營事業逾期欠款債權催收款
    及呆帳處理有關會計事務補充規定」第6 條之規範意旨，銀
    行應將該筆債權列為停止計息之對象，然對外仍需依照合約
    來計算利息及違約金。此規定之目的，係為能對銀行加以管
    控，以免銀行浮列利息收入，將無法收回之呆帳利息，亦列
    為銀行之營收項目之一，造成銀行營收帳目之虛胖，然而，
    對外部就沒有這個問題，利息及違約金仍應照常計算。至於
    聲請人之所以會得知銀行內帳記載數額，應係銀行人員之疏
    失所致，才會造成聲請人誤解，因一般轉催收帳之客戶，銀
    行之處理程序，應係在放款收回登錄單上，以手寫客戶當日
    繳回金額，再於收據上蓋用繳款收據章交給客戶當作繳款憑
    證，但本件承辦人員並未如此處理，就直接將銀行內帳列印
    出來，加蓋繳款收據章交予聲請人，才造成誤解，況銀行行
    員亦無權限決定是否拋棄利息及違約金之請求權等語。
  2.證人即臺灣銀行總行債權管理部初級專員戴嘉文、債權管理
    部經理陳尾吉均證稱：公司並未同意聲請人先清償本金，當
    初是聲請人表示有此需求，行員乃為聲請人擬具聲請書，然
    嗣因聲請人未填具送回分行，行員乃無法為聲請人轉呈總行
    核示。而分行本身，亦無權決定債務人是否得以先清償本金
    ，故本件聲請人方面之還款仍係依民法規定，先抵費用，次
    抵違約金，再抵利息，最後才抵本金。內帳與外帳所記載之
    本金數額之所以會產生差別，係因逾期未收帳款轉催收帳時
    ，係將本金連同6 個月之利息一併轉催收，記載內帳時，亦
    應將本金及利息分開記載，再將2 者相加計算總數。事後若
    債務人有陸續還款，內帳之記載就直接以本金、利息相加之
    總數去扣抵，不再區分利息或本金，因此內帳即會扣抵到本
    金數額，造成內帳本金數額之減少。然此時外帳部分之利息
    、違約金仍照常記載，且債務人之還款亦需先充費用、違約
    金再充利息，最後始充抵本金，因此債務人之還款於外帳記
    載上，未必能扣抵到本金。故債務人清償部份款項後，內帳
    及外帳之本金數額，即有可能出現差異等語；與證人戴嘉文
    另證稱：一般借款人之內帳與外帳一致，銀行會直接用電腦
    印登錄單給客戶，但逾期戶之內、外帳記載不一樣，會另外
    用手寫單據，或用電腦列印再用簽字筆將餘額記載劃掉，因
    此時外帳餘額已與內帳記載不同，不能再用為計算外帳之基
    準，而本件放款收回登錄單上記載「還本金額」，亦係因內
    帳記載方式造成，在內帳部分因為利息數額相形之下會較少
    ，若將內帳部份之利息扣完之後就會扣到內帳的本金部份，
    但就外帳而言，顧客所還之金額未必能扣抵到本金的部份等
    語；及證人陳尾吉另證稱：轉催收之帳款須分為內、外帳二
    部分來記載，但總行未明確告知分行須將二者數額事先核算
    清楚，所以分行才會便宜行事，未將外帳之數額另行計算，
    必待客戶打算還款、或法院強制執行時，分行才會將金額算
    的非常清楚，所以上開會計報表內帳、外帳之本金餘額才會
    均記載444,539 元，而這種記載方式已是苓雅分行之通案，
    伊之前也看過苓雅分行對許多客戶之催收帳款均係依此方式
    記載等語明確（見98年度偵字第14461 號卷第15至21、43至
    48、76頁，下稱偵卷），核與卷附臺灣銀行98年7 月1 日銀
    債管乙字第09800301801 號、行政院主計處98年9 月1 日處
    會二字第0980005296號函及行政院金融監督管理委員會98年
    9 月1 日銀局（法）字第09800398070 號函之回覆內容相符
    （見偵卷第5 至6 、27至29頁），足見證人戴嘉文、陳尾吉
    上開證言應堪採信。
  3.聲請人雖一再表示有與該分行達成協議先償還本金，並提出
    申請書2 份及本金餘額記載為444,539 元之轉帳收入傳票為
    證，然內、外帳之記載不同，業經證人如前證述明確，聲請
    人亦無法提出各次還款時銀行所開立之放款收回登錄單，以
    證明每次還款時，銀行均開立電腦列印之收據。復觀諸聲請
    人所提申請書，其上均未有申請人之簽章，亦未有臺灣銀行
    之批核字樣，且尚無其他積極證據足資證明聲請人與被告間
    業已達成先償還本金之協議，顯難僅以空白之申請書作為雙
    方業已達成協議之證據，而遽為不利於被告4 人之認定。
  4.再者，被告4 人均為從事銀行業務之人，當知法院之民事裁
    判並非其所得全盤操控者，若欲詐騙聲請人之錢財，何須捨
    其他較為省事、隱諱且更能掌控全局之方法（如直接於入帳
    時將金額以多報少，從中抽取部分金額占為己有）而不為，
    卻選擇此一變數較多之方式為之，實與常理未合。況被告4
    人以苓雅分行之名義訴諸國家公權力催款，且經法院做成裁
    判，其催收款項勢必仍須繳歸銀行所有，根本無法從中獲利
    ，洵無法認定被告等有何詐欺或偽造文書之犯罪動機。
  5.聲請人雖另主張被告4 人有少報還款數額之行為，而將其94
    年7 月15日所償還之27萬元，於入帳時記載為5 萬元；將其
    96年4 月初所繳還之170 餘萬元，記載為40萬元。惟經核對
    「臺灣銀行其他預收款明細分類帳」（見97年度他字第6010
    號卷第23頁，下稱他卷），聲請人於94年7 月15日繳交之27
    萬元，確實均已如數提報苓雅分行，未有少報情事；且聲請
    人於96年4 月4 日繳交之1728,302元，經核對聲請人提出之
    現金收入傳票（見偵卷第87頁）與上開「臺灣銀行其他預收
    款明細分類帳」，可知二者所載金額完全相符，顯見該筆還
    款亦已如實提報銀行，並無少報情事。況聲請人所提出之96
    年4 月4 日現金收入傳票上，業已載明本金部分為1341,420
    元、利息部分為386,882 元，聲請人既當場未表示異議，且
    將總數1728,302元此鉅額款項繳清，益徵聲請人當時對欠款
    本金餘額實為1341,420元知悉且無異議。
  6.聲請人雖協同證人即代書曾榆雅到庭，且提出傳真4 張為憑
    （見偵卷第64至67頁），證人曾榆雅並證稱：伊與被告戊○○有聯絡過，問戊○○如果聲請人要結算貸款，應該是要還
    多少金額。而傳真文件中所記載之「剩餘本金444,539 元、
    利息486,293 元、違約金148,040 元」（見偵卷第65頁下方
    ）均係由戊○○所告知，伊再加以登載，伊並未問及優惠還
    款方案等語。惟人之記憶，會因時間之經過而較為模糊，證
    人或有向被告戊○○詢問還款優惠方案之事宜，然因時間之
    推移，已不復記憶。故尚無法僅以證人曾榆雅之證述及傳真
    文件所記載之內帳數額，遽認聲請人所欠本金餘額即為444,
    539 元。
  7.聲請人雖另提出被告乙○○寄發之書信（見偵卷第88頁），
    欲證明被告乙○○已承認聲請人所欠本金僅餘444,539 元。
    然細觀上開信件之內容，並未見有明確表示聲請人所欠本金
    僅餘444,539 元之用語。且由隨信所附之申請書亦可知，被
    告乙○○與聲請人之間，並未就欠款餘額為444,539 元達成
    共識，總行方面亦尚未同意聲請人所主張之還款方式，否則
    被告乙○○自無再行寄發申請書，要求聲請人填寫之理，故
    亦無法單以被告乙○○所寄發予聲請人之書信，逕認被告乙○○已承認聲請人所欠本金餘額為444,539 元。
  8.綜上所述，本件應純屬民事糾葛，聲請人指述容有誤會。此
    外，復查無其他積極證據足認被告4 人有何詐欺或偽造文書
    犯行，應認被告等罪嫌不足，而依刑事訴訟法第252 條第10
    款為不起訴之處分。
  (三)聲請再議意旨略以：聲請人之父擔任本件貸款債務之連帶保
    證人一事，苓雅分行承辦人就有關連帶保證人對保程序確有
    瑕疵，此部分原檢察官未予查證。聲請人於86、87年間，曾
    向苓雅分行催收承辦人林明新詢問聲請人之父因不知情而任
    連帶保證人，依法不負代償責任，則是否可分次償還本金，
    利息則待本金還完後再一併清償？經林明新表示須經理同意
    才行，嗣林明新告知經理已同意，聲請人方自87年6 月17日
    起陸續清償本金至餘額為444,539 元，然被告等人卻不予承
    認。被告乙○○寄予聲請人之申請書，僅係就是否改以優惠
    利率計算利息所提出，原檢察官憑此竟認因聲請人未提出申
    請，故本金餘額並非444,539 元，洵屬無稽。證人陳尾吉之
    證詞乃其個人臆測，不足採信，原檢察官依證人陳尾吉之證
    述而認被告等辯詞可採，即屬妄斷。證人曾榆雅係受聲請人
    之妻委任處理本件債務問題，其證述被告戊○○在電話中告
    知債務金額明細，並加以記載，應為事實，原檢察官卻認證
    人曾榆雅有可能忘了該金額是優惠還款之金額，前後採證明
    顯與事理及經驗法則不合。
  (四)而臺灣高等法院高雄分院檢察署以99年度上聲議字第1151號
    駁回聲請人再議理由略謂：
  1.聲請人之父就本件貸款是否應負連帶保證人之清償責任，純
    屬民事問題，聲請人若認有疑，應循民事訴訟途徑解決之，
    洵與本案並無關聯，聲請人指摘原檢察官未予調查，容有誤
    會。
  2.證人林明新於98年10月2 日偵查時結稱：伊未與聲請人方協
    議過先償還本金，且此係上級權限，故伊每次收受聲請人所
    還款項都先充違約金再充利息，之後再充本金等語綦詳（見
    偵卷第35頁），是聲請人謂「林明新說經理已同意分次償還
    本金，利息則待本金還完後再一併清償」，顯乏實據。
  3.徵諸卷附聲請人所提被告乙○○寄發之申請書，其上記載：
    「2 、積欠本金自94年10月14日起，每一個月為一期（94年
    11月14日為第一期），於每月14日還款新台幣3 萬元用以清
    償本金及以貴行優惠核給之利率計算之利息，至全部清償完
    畢為止」等語（見他卷第63頁），並未明列本件應清償之本
    金數額，是聲請人認本金餘額為444,539 元，尚屬無據。
  4.本案業經原檢察官詳細調查相關人證、物證後，本於確信而
    形成心證，並於不起訴處分書詳予論述其認證人陳尾吉所證
    可採及不採信證人曾榆雅證詞所憑之證據，核無違誤。聲請
    人既未能提出具體證據以實其說，自難遽認被告等有何聲請
    人所指之不法犯行。
  5.綜上，原檢察官所為不起訴處分之理由，核無不合，聲請人
    聲請再議為無理由。
五、按告訴人之告訴，係以使被告受刑事訴追為目的，是其陳述
    是否與事實相符，仍應調查其他證據以資審認，最高法院著
    有52年台上字第1300號判例意旨可資參照。經本院調閱原偵
    查卷宗，審核結果，認為聲請人上開聲請交付審判之理由，
    均經檢察官於前開不起訴處分書及駁回再議處分書內詳細論
    列說明，核與全偵查卷內現有之卷證資料，並無不合，並針
    對聲請意旨補充詳述本院心證如下：
  (一)按銀行資產評估損失準備提列及逾期放款催收款呆帳處理辦
    法第10條規定：「逾期放款經轉入催收款者，應停止計息。
    但仍應依契約規定繼續催理，並在催收款各分戶帳內利息欄
    註明應計利息，或作備忘紀錄。逾期放款未轉入催收款前應
    計之應收利息，仍未收清者，應連同本金一併轉入催收款。
    」及國營事業逾期欠款債權催收款及呆帳處理有關會計事務
    補充規定第6 點規定：「逾期欠款債權依契約約定應計收利
    息者，於轉入催收款後，『對內』停止計息，對外債權應在
    催收款項各分戶帳內利息欄註明應計利息，或作備忘紀錄。
    逾期欠款債權未轉入催收款前應計之應收利息，未收清者，
    應連同本金一併轉入催收款項。」係明確區分對內、對外記
    帳之差異，就對內停止記息，觀諸規定內容，免於無法收回
    之呆帳利息造成銀行營收帳目之虛胖，惟對外利息及違約金
    仍照常計算，核與上開證人戴嘉文、陳尾吉、林明新證述情
    節，及上開檢察官函詢臺灣銀行總行、行政院主計處及行政
    院金融監督管理委員會銀行局函覆結果相符無訛（見偵卷第
    5 至7 、27至29頁），本院復審酌該等證人分別係臺灣銀行
    總行債權管理部初級專員、債權管理部經理，亦從事銀行業
    務，知悉上開規定甚詳，無須甘冒偽證罪之風險而替被告捏
    詞脫罪，是渠等所證情節應非虛妄，堪以採信，是以，內帳
    與外帳所載數額會因逾期未收帳款轉催收帳，而產生差異，
    造成內帳本金數額之減少，檢察官據此認無從遽斷被告4 人
    有何業務上登載不實犯嫌，核與經驗、論理法則自無違背。
  (二)又列入催收款項之貸款戶所繳回之貸放款項，其處理流程中
    ，製作放款收回登錄單第一聯之代收入傳票及第二聯之客戶
    收執聯時，第一聯餘額為「對內」債權餘額，第二聯則僅記
    載客戶該次繳回金額，不記載餘額等情，有上開臺灣銀行總
    行回函可稽（見偵卷第5 頁背面），可見列入催收款項之貸
    款戶製作放款收回登錄單時，本毋庸記載餘額，且第一聯之
    餘額記載係記載上開停止記息之「對內」債權餘額。本件聲
    請人徒以證人林明新於91年1 月22日所製作臺灣銀行放款收
    回登錄單第二聯即繳款收據上餘額為444,539 元，一再主張
    其欠款餘額（即臺灣銀行對外債權）僅為上開金額，不僅與
    上開證人林明新於偵查中結稱情節有異，且與上開臺灣銀行
    總行回函所指處理流程不符，自無可憑採。
  (三)聲請人固提出證人曾榆雅於95年2 月17日收受被告戊○○所
    傳送歷次還款明細4 紙，並以傳真文件上記載「剩餘本金44
    4,539 元、利息486,293 元、違約金148,040 元」等字樣（
    見同偵卷第65頁），主張被告4 人承認剩餘本金僅為上開金
    額云云。然上開字樣並非被告戊○○書寫傳送，而係證人曾
    榆雅自行書寫一情，業據證人曾榆雅、證人即共同被告戊○○於偵查中結證一致（見同偵卷第75、76頁），參以本件尚
    無證據可認臺灣銀行總行或苓雅分行或被告4 人有何以內帳
    所載金額為聲請人還款協議之證據，則無從以證人曾榆雅書
    寫之內容遽為不利被告4 人之論據，聲請人所謂偵查檢察官
    採證有違經驗法則云云，自難憑採。
  (四)又被告甲○○係擔任分行經理，被告戊○○擔任初級襄理，
    被告乙○○為前任經理，被告丁○○擔任高級辦事員，業如
    前述，均任職銀行，為銀行從事業務之人，渠等以係於任職
    銀行期間製作會計財報，呈銀行內部上級單位審核，復以銀
    行名義向法院提出民事強制執行聲請及該會計報表，渠等訴
    諸國家公權力所為催款，必然為臺灣銀行得以查悉，收得款
    項亦歸銀行所有，實無法從中獲利，渠等上開所辯，核與常
    情相符，自無法認定被告4 人有何詐欺或偽造文書之犯罪動
    機。
  (五)此外，聲請人另主張被告4 人有少報還款數額之行為，經本
    院核對被告丁○○提出之「臺灣銀行其他預收款明細分類帳
    」，與被告丁○○所述有據實陳報苓雅分行之詞一致，並無
    聲請人所指少報情事；及聲請人以被告乙○○寄發之書信欲
    證明被告乙○○已承認所欠本金僅444,539 元，經本院細繹
    上開信件內容，未見有明確表示所欠本金餘額用語，甚至可
    見聲請人與被告乙○○間未就欠款餘額達成共識，則尚難單
    憑聲請人片面不實指述遽指被告4 人有何等犯嫌。
  (六)況參諸前揭說明，法院證據調查之範圍，本應限於原告訴範
    圍及偵查中顯現之證據，而不得逾原告訴範圍或蒐集原偵查
    卷外之證據，是非屬原告訴及不起訴處分事實範圍者，要無
    從予以審酌，本件聲請意旨另謂其父親陳梨所為連帶保證對
    保部分有瑕疵，檢察官未經查證云云，惟其父親辦理對保部
    分，核與被告4 人及本件還款數額爭議無涉，且聲請交付審
    判調查證據之範圍，自應以偵查中曾顯現之證據為限，不可
    就聲請人新提出之證據再為調查，亦不可蒐集偵查卷以外之
    證據，已如前述，本件聲請人於偵查中並未就此部分提起告
    訴或提出其他事證，未經檢察官蒐證偵查並判定被告有無犯
    罪嫌疑，本院仍應依同法第258 條之3 第2 項前段規定裁定
    駁回。
六、綜上所述，前開不起訴處分及駁回再議理由暨事證，經本院
    調閱前開卷證核閱屬實。此外，綜觀全卷，尚無其他不利被
    告之事證未經檢察機關調查或斟酌。而檢察官為不起訴處分
    之理由，參照上揭判例意旨說明，亦無違背經驗法則、論理
    法則或其他證據法則之情事，本院因認本件並無「告訴人所
    指摘不利被告之事證未經檢察機關詳為調查或斟酌，或不起
    訴處分書所載理由違背經驗法則、論理法則或其他證據法則
    」等得據以交付審判之事由存在。從而，本件聲請為無理由
    ，應予駁回。
七、據上論斷，依刑事訴訟法第258 條之3 第2 項前段，裁定如
    主文。
中    華    民    國    99    年    8     月    24    日
                  刑事第十八庭  審判長法  官  李東柏
                                      法  官  陳芸珮
                                      法  官  周佳佩
以上正本證明與原本無異。
不得抗告。
中    華    民    國    99    年    8     月    24    日
                                      書記官  王立山

司法院資訊處製作；財團法人民間司法改革基金會備份。
